【裁判字號】    97,軍上,19
【裁判日期】    970425
【裁判案由】    毒品危害防制條例
【裁判全文】
臺灣高等法院刑事判決                  97年度軍上字第19號
上  訴  人
即  被  告  甲○○
上列上訴人因違反毒品危害防制條例案件，不服國防部高等軍事
法院97年上訴字第026號，中華民國97年3月11日第二審判決（起
訴案號：國防部北部地方軍事法院檢察署97年毒偵字第001 號）
，提起上訴，本院判決如下：
    主  文
上訴駁回。
    理  由
一、按當事人不服高等軍事法院宣告有期徒刑之上訴判決者，得
    以判決違背法令為理由，向高等法院提起上訴；上訴最高法
    院或高等法院之案件，準用刑事訴訟法關於上訴第三審之規
    定，軍事審判法第181條第5項、第206條第1項但書分別定有
    明文，是本院受理有關軍事法院移送審判之上訴案件，應依
    刑事訴訟法關於上訴第三審之規定。而提起第三審上訴，應
    以原判決違背法令為理由，係屬法定要件。如果上訴理由狀
    並未依據卷內訴訟資料，具體指摘原判決不適用何種法則或
    如何適用不當，自應認其上訴為違背法律上之程式，予以駁
    回。或上訴理由狀，雖指摘原判決有違背法令，但未指明原
    判決有如何違法事由之具體情事，僅泛言有何條款之違法而
    無具體情事，或顯與法律規定得為第三審上訴理由之違法情
    形不相適合者，均應認其上訴為違背法律上之程式，予以駁
    回（最高法院76年台上字第5771號判例可資參照）。
二、原審判決以上訴人即被告甲○○係陸軍第六軍團五三工兵群
    救援工兵營營部連二兵勤務工兵（民國（下同）96年9 月26
    日入伍，義務役），前於96年3 月間因違反毒品危害防制條
    例罪，經裁定送觀察勒戒後，認無繼續施用毒品之傾向，經
    臺灣士林地方法院檢察署處分不起訴確定；又於同年9 月間
    入伍服役前，復因施用第二級毒品，經臺灣士林地方法院96
    年士簡字1347號判處有期徒刑三月，如易科罰金以新臺幣二
    千元折算一日於同年12月3 日確定，尚待執行。詎其仍不知
    悔改，於96年12月8 日18時許休假期間，在臺北市北投區住
    處內，整理房間時發現尚有入伍前所購買之第二級毒品甲基
    安非他命，基於施用之故意，將該第二級毒品甲基安非他命
    置入自製之玻璃球狀吸食器內，以火烤燃燒產生氣體之方式
    施用殆盡，隨將該吸食器銷燬丟棄（未扣案）。迨翌（9 ）
    日21時返營收假後，經被告自願接受該管部隊採集其尿液（
    檢體編號：015 ）實施篩檢，發覺其檢體呈毒品陽性反應，
    即將其尿液檢體送請國防大學國防醫學院三軍總醫院以氣相
    層析質譜儀分析法檢驗施以複驗，經檢驗結果確呈毒品危害
    防制條例第2條第2項第2款所列第二級第89 類毒品甲基安非
    他命（668ng/mL）之陽性反應後，移送國防部北部地方軍事
    法院檢察署偵辦，由軍事檢察官偵結起訴，移付審理。審據
    被告甲○○對於上述時、地之犯罪事實已坦白承認，案經該
    管部隊於96年12月9 日對其實施尿液篩檢，發覺其檢體（編
    號：015 ）呈毒品陽性反應後，並將其採集之尿液送請國防
    醫學院三軍總醫院以氣相層析質譜儀分析法檢驗結果，確呈
    毒品甲基安非他命陽性反應，此有該院96年12月21日集逵字
    第0960020588號函所附被告濫用藥物尿液檢驗報告（編號表
    序號：1343）正本乙紙在卷可稽（見國防部北部地方軍事法
    院檢察署偵查卷第4頁至第5頁），是被告犯罪事證明確，足
    堪認定，已構成陸海空軍刑法第77條，毒品危害防制條例第
    10條第2 項之施用第二級毒品罪。因認第一審軍事法院以被
    告犯罪事證明確，並量處有期徒刑1年2月，認事用法均無不
    合，量刑亦屬允當，被告空言指摘第一審法院量刑過重，請
    求輕判為無理由，而駁回被告第二審之上訴。
三、被告第三審上訴意旨略以：被告對犯罪事實認定部分，尚有
    疑論，惟對科刑部分，二審法院對被告處一年二月有期徒刑
    之科刑認定，與最高法院75年台上字第7033號判例「關於刑
    之量定及緩刑之宣告，係實體法上予法院得為自由裁量之事
    項，倘其未有逾越法律所規定之範圍，或濫用其權限，不得
    任意指摘為違法…」意旨尚非有間，按量刑之輕重固屬事實
    審法院職權裁量之事項，惟仍應受比例原則及公平原則之限
    制，否則判決即非適法，核前所陳，被告鑑於前開所述，除
    有諸多違背法令外，更對判決結果有所影嚮，原審自有違誤
    之處云云。
四、惟查：
  (一)本件原審維持第一審論處被告犯陸海空軍刑法第77條、毒品
    危害防制條例第10條第2 項之施用第二級毒品罪刑之判決，
    駁回其在第二審之上訴。已詳敘認定犯罪事實之依據及憑以
    認定之理由，從形式上觀察，原判決並無任何違背法令之處
    。
  (二)上訴意旨雖指摘原審量刑過重云云，然原審刑罰之量定，為
    法律所賦予法院得為自由裁量之事項，若未逾越法定刑度，
    或濫用權限之情形，即不得任意指為違法，以為第三審上訴
    之理由（最高法院70年台上字第948 號、72年台上字第6696
    號判例參照），而原判決業已詳細記載量處被告有期徒刑1
    年2 月之具體理由，於被告甫於96年3月及9月間，因施用毒
    品罪，分別經裁定觀察勒戒或判處有期徒刑3 月，仍不悔改
    ，再施用毒品，顯無決心戒絕毒癮，酌處有期徒刑1年2月，
    尚未達於中度之刑，難謂有量刑過重情形。被告上訴意旨既
    未指摘原判決科刑有何違背法令，僅單純就科刑輕重為爭執
    ，並請求酌減其刑，自非適法之第三審上訴理由（最高法院
    74年台上字第5236號判例意旨參照）。是被告提起本件上訴
    ，顯不合法律上之程式，應予駁回。
據上論斷，應依軍事審判法第206條第1項但書、刑事訴訟法第39
5條前段，判決如主文。
中    華    民    國    97    年    4     月    25    日
                  刑事第十庭    審判長法  官 楊炳禎
                                      法  官 陳博志
                                      法  官 李春地
以上正本證明與原本無異。
不得上訴。
                                      書記官 蘇秋
中    華    民    國    97    年    4     月    25    日
附錄：本案論罪科刑法條全文
陸海空軍刑法第77條
現役軍人違反毒品危害防制條例之規定者，依其規定處理之。
毒品危害防制條例第10條第2項
施用第二級毒品者，處3年以下有期徒刑。


司法院資訊處製作；財團法人民間司法改革基金會備份。
